臺灣高等法院刑事判決
110年度上易字第1754號
上  訴  人  
即  被  告  陳怡君

上列上訴人因詐欺案件，不服臺灣新北地方法院109年度易字第2
91號，中華民國110年9月30日第一審判決（起訴案號：臺灣新北
地方檢察署109年度偵緝字第194號、108年度偵字第26507號），
提起上訴，本院判決如下：
    主  文
上訴駁回。
陳怡君緩刑貳年。
    事  實
一、陳怡君明知自己並無付款意願，竟意圖為自己不法之所有，
    基於詐欺取財之犯意，於民國108 年7 月30日15時50分許，
    前往位於新北市○○區○○路000 號0 樓「爭鮮迴轉壽司三
    峽店」（下稱爭鮮壽司店），佯裝要用餐消費，致該店店員
    陷於錯誤，誤信陳怡君將會如數支付消費款項，遂提供價值
    共計新臺幣（下同）330 元之餐點予陳怡君食用，陳怡君食
    用餐點後，即趁店員未注意之際逃離現場。嗣經爭鮮壽司店
    店長周瑋婷發現陳怡君離開時尚未結帳，乃報警處理而查悉
    上情。
二、案經爭鮮股份有限公司訴由新北市政府警察局三峽分局報告
    臺灣新北地方檢察署檢察官偵查起訴。
    理  由
壹、證據能力
    按被告以外之人於審判外之陳述，雖不符刑事訴訟法第159
    條之1至第159條之4之規定，而經當事人於審判程序同意作
    為證據，法院審酌該言詞陳述或書面陳述作成時之情況，認
    為適當者，亦得為證據，刑事訴訟法第159條之5第1項定有
    明文。查本案判決以下所引用被告以外之人於審判外之言詞
    或書面陳述，對上訴人即被告陳怡君（下稱被告）而言，性
    質上屬傳聞證據者，公訴人、被告於本院準備程序均表示同
    意具有證據能力（見本院卷第51至52頁），迄本院審理程序
    終結時，亦均未爭執，本院審酌上開證據資料作成時之情況
    ，尚無違法取證或不當之情形，復均與本案之待證事實間具
    有相當之關聯性，以之作為證據應屬適當，揆諸上開規定，
    應認均具有證據能力。又本案認定事實之其餘非供述證據，
    並無證據證明係公務員違背法定程式所取得，依同法第158
    條之4反面解釋，亦均有證據能力，合先敘明。
貳、本院認定犯罪事實之證據及理由 　　　　
    訊據被告固坦承有於上開時、地，用餐後未支付消費款項共
    計330 元，亦未告知店員即逕行離開爭鮮壽司店之事實（見
    本院卷第52頁），惟矢口否認有何詐欺取財之犯行，辯稱：
    我是到住處樓下的壽司店用餐，當時我肚子痛，急著要上廁
    所，因為敲了二次店內廁所均有人正在使用，才會直接回家
    上廁所，回家後忘了回店內付錢，不是故意不付錢云云。經
    查：
  ㈠被告曾於108 年7 月30日15時50分許，前往位於住處附近之
    上開爭鮮壽司店，點選價值共計330 元之餐點並用餐後，未
    支付消費款項亦未告知店員即逕行離開現場之事實，業據被
    告坦承不諱（見本院卷第52頁），核與證人周瑋婷於警詢時
    證述之情節相符（見偵卷第10至11頁），並有店內監視器錄
    影光碟1 片、店內及店外騎樓監視器錄影畫面擷圖、被告未
    結帳之餐點餐盤照片、被告到案時照片、原審勘驗店內監視
    器錄影光碟之勘驗筆錄（含擷圖）附卷可稽（見偵卷第17至
    21頁、原審卷第79至81頁、第91至113頁），堪認屬實。
  ㈡被告雖否認有詐欺取財之犯行，並以前詞置辯，然經原審勘
    驗爭鮮壽司店店內監視器錄影光碟結果，被告進入店內用餐
    後至離開該店前，該段時間曾有數人陸續使用店內廁所，當
    坐在被告斜對面之客人（下稱A 男，被告與A 男之座位相距
    甚近，可以輕易看到A 男座位之動靜）正在使用廁所時，被
    告曾試圖打開廁所門但無法開啟，隨後被告正要走回自己座
    位途中，A 男即已開門出來，比被告更快走回座位坐下，此
    後至被告離開店內時，店內廁所均無人使用，惟被告不僅未
    再試圖使用店內廁所，更多次東張西望、注意店員之動向，
    並趁店員正在服務其他客人、未注意自己，且有另一名客人
    （下稱B 女）離開店內之際，起身跟在B 女身後走出店門（
    被告坐在最靠近店門口之一排位子上，距離店門口極近），
    走出門時頓了一下，又回頭從自己座位桌子上拿取物品，隨
    即走出店門，此時店員仍在服務其他客人，未注意到被告動
    靜，被告走出店門後立刻快步離開（見原審卷第79至81頁、
    第91至113頁）。由上開勘驗結果可知，被告若有急著上廁
    所之需求，因店內廁所已無人使用，本可就近使用店內廁所
    ，然被告不僅未使用店內廁所，更花費時間、精神觀察店員
    動向，刻意趁店員未注意自己且有B 女離開作為掩護之機會
    匆匆離去，實非急著上廁所以致無暇結帳或告知店員之人應
    有之舉動；況被告離開後並未主動回到爭鮮壽司店補付消費
    款項，係因店家報警處理，警方調閱周遭監視器錄影畫面，
    發現嫌疑人（即被告）進入新北市○○區○○路000 號社區大樓
    ，再循線訪談，於108 年8 月4 日查到被告住在該社區大樓
    0樓之0 ，於同日請被告到案製作警詢筆錄，此有員警職務
    報告（含上開社區大樓監視器錄影畫面擷圖）、被告警詢筆
    錄在卷可考（見原審卷第153至155 頁、偵卷第13頁），被
    告住處距離爭鮮壽司店極近，竟於用餐4 日後仍未主動返回
    補付消費款項，是被告所辯僅係一時情急趕回家上廁所，不
    是故意不付錢云云，自難採信，可認被告確於用餐時即無付
    款意願，以如事實欄所示詐術取得餐點食用後，即趁隙逃離
    現場。
  ㈢綜上所述，本件事證明確，被告犯行已堪認定，應予依法論
    科。
三、論罪
　　核被告所為，係犯刑法第339 條第1 項之詐欺取財罪。公訴
    意旨固認被告所為涉犯刑法第339 條第2 項之詐欺得利罪，
    惟被告係以詐術使爭鮮壽司店店員陷於錯誤而提供餐點，所
    詐取者係現實財物（餐點），並非免於付款之財產上不法利
    益，核其所為應構成詐欺「取財」罪，而非詐欺得利罪，公
    訴意旨認被告本件詐欺犯行應論以詐欺得利罪，尚有未合，
    然因基本事實同一，且經踐行告知程序，已維護被告訴訟防
    禦權，爰予變更起訴法條。
四、上訴駁回之理由
　　原審以被告犯刑法第339條第1項詐欺取財罪，事證明確，且
    以行為人之責任為基礎，審酌被告貪圖不法利益，詐得爭鮮
    壽司店之餐點供自己食用，造成告訴人之損失，行為實有不
    當，惟念被告詐得之餐點價值不高，且於原審審理時已當庭
    將餐點價金330 元交給告訴代理人王鴻溢收受，兼衡被告智
    識程度、健康與家庭生活經濟狀況、犯罪之動機、目的、手
    段、所獲利益、犯後態度等一切情狀，量處拘役40日，並諭
    知如易科罰金，以每日折算1000元計算核其認事用法及量刑
    均無不當，應予維持。被告上訴否認犯行，認原審判決有誤
    等語，業經本院一一論駁回如前，並無理由，應予駁回。
五、緩刑之諭知
　　按行為經法院評價為不法之犯罪行為，且為刑罰科處之宣告
    後，應否加以執行，乃刑罰如何實現之問題。如認行為人對
    於社會規範之認知並無重大偏離，行為控制能力亦無異常，
    僅因偶發、初犯或過失犯罪，刑罰對其效用不大，祇須為刑
    罰宣示之警示作用，即為已足，此時即非不得緩其刑之執行
    ，並藉違反緩刑規定將執行刑罰之心理強制作用，謀求行為
    人自發性之改善更新。查被告前未曾因故意犯罪受有期徒刑
    以上刑之宣告，有本院被告前案紀錄表附卷可佐，犯後於本
    院準備程序時坦承犯行，並於原審時業已賠償告訴人，本件
    係被告初犯詐欺之財產性犯罪，且有罹患雙相情緒障礙症，
    有其提出之診斷證明書可憑（見偵緝卷第17頁），並領有重
    大傷病卡（見偵緝卷第5頁），本院審酌上情，認被告經此
    刑之宣告後，應能知所警惕，認其所受刑之宣告以暫不執行
    為適當，爰依刑法第74條第1項第1款之規定，併宣告緩刑2
    年。
據上論斷，應依刑事訴訟法第368條、第300條、刑法第74條第1
項第1款，判決如主文。
本案經檢察官劉異海到庭執行職務。
中　　華　　民　　國　　111 　年　　1 　　月　　26　　日
                  刑事第十二庭  審判長法　官  陳如玲
                                      法　官  蔡如惠
                                      法　官  廖建瑜
以上正本證明與原本無異。
不得上訴。
                                      書記官  邵佩均
中　　華　　民　　國　　111 　年　　1 　　月　　26　　日